臺灣臺南地方法院刑事判決　　　　　　　99年度易字第1536號
公　訴　人　臺灣臺南地方法院檢察署檢察官
被　　　告　林傳欣
上列被告因業務過失傷害案件，經檢察官提起公訴（99年度偵字
第13080號），本院判決如下：
    主  文
林傳欣從事業務之人，因業務上之過失傷害人，處有期徒刑肆月
，如易科罰金，以新臺幣壹仟元折算壹日。
    事  實
一、林傳欣係址設臺南市○區○○里○○路○段682巷21號丞立化
    工原料有限公司（下稱丞立公司）之負責人，為從事業務之
    人，並僱請盧錦標為員工。丞立公司另於臺南市○○區○○
    路2段283號（下稱丞立公司倉庫）存放其公司所有，裝有漂
    白水之塑膠桶，盧錦標除負責運送貨物至丞立公司倉庫存放
    外，並負有清洗存放於上揭公司倉庫內之塑膠桶之責。林傳
    欣為丞立公司公司之負責人，原應注意工作環境之安全維護
    ，定期保養鋁門，以避免鋁門因鏽蝕而難以推動及因年久失
    修而玻璃容易脫落，亦應注意雇主對於勞工就業場所之通道
    、地板、安全設備應保持良好、不致使勞工通行時發生危險
    之安全狀態，或採取必要之措施，而依客觀情事，亦無不能
    注意之情形，竟疏於注意，未曾保養鋁門，致該鋁門因年久
    失修且鏽蝕而難以推動，以致盧錦標於民國98年7月9日11時
    40分許，在丞立公司工廠內欲搬運塑膠桶至騎樓前清洗，推
    動鋁門時，鋁門因推動困難而震動，其上之玻璃掉落，使盧
    錦標受有左手腕撕裂傷併神經肌腱斷裂之傷害。
二、案經盧錦標訴由臺灣臺南地方法院檢察署檢察官偵查起訴。
    理  由
壹、程序部分：
  一、證人即告訴人盧錦標於警詢、檢察事務官詢問時之陳述，
      係被告以外之人於審判外之陳述，且被告林傳欣不同意作
      為證據（本院卷第33頁背面），依刑事訴訟法第159條第1
      項、第159條之5第1項之規定，原則上不得作為本案裁判
      基礎之證據資料。又檢察官並未證明「證人人先前於警詢
      中之指訴具有較可信之特別情況，且為證明犯罪事實存否
      所必要」此一外部情況要件，則證人於警詢及檢察事務官
      調查中之指訴，並不符合刑事訴訟法第159條之2例外得作
      為證據之要件規定，而無法回復其證據能力，此合先敘明
      。
  二、按被告以外之人於審判外之陳述，雖不符刑事訴訟法第15
      9條之1至第159條之4之規定，而經當事人於審判程序同意
      作為證據，法院審酌該言詞陳述或書面陳述作成時之情況
      ，認為適當者，亦得為證據，為刑事訴訟法第159條之5第
      1項所明文。本件以下引用之卷附供述及非供述證據，被
      告於本案審判程序中，表示同意作為證據（見本院卷第33
      頁背面），本院審酌各該證據作成之情況，認為適當，復
      經本院於審判期日就上開證據依法進行調查、辯論，依刑
      事訴訟法第159條之5規定，自有證據能力。
貳、實體部分－得心證之理由：
  一、訊據被告林傳欣固供承：(一)其為丞立公司負責人，雇用盧
      錦標擔任送貨司機，且丞立公司倉庫內存放之塑膠桶亦由
      盧錦標負責清洗；(二)98年7月9日當日，丞立公司倉庫門口
      落地鋁門玻璃有破裂掉落地上，且當日盧錦標手部受傷至
      醫院就診，醫生診斷結果認受有左手腕撕裂傷併神經肌腱
      斷裂之傷害等情，惟矢口否認有何業務過失傷害之情事，
      辯稱：(一)伊不知道告訴人盧錦標為何受傷；(二)盧錦標也有
      維修該鋁門的責任，如果該鋁門有問題的話，他應該會向
      伊反應，但他未曾反應過此問題；伊也會使用該鋁門，該
      鋁門平常可以很順利使用，沒有不好推的情形發生；伊推
      測可能是盧錦標搬運時不小心撞到玻璃，讓它掉下來的。
      鋁門玻璃若未大力撞擊，依正常使用，不可能破裂云云。
  二、經查，被告林傳欣係址設臺南市○區○○里○○路○段682
      巷21號丞立公司之負責人，僱請告訴人盧錦標為送貨司機
      ，丞立公司所有之貨物另存放於臺南市○○區○○路2段
      283號倉庫內，盧錦標除負責運送貨物之外，並負有清洗
      公司上址內存放之塑膠桶之責等情，業據被告自承在卷（
      99年度發查字第41號卷【以下簡稱偵Ｂ卷】第1頁、本院
      卷第32頁背面、第34頁），亦與證人盧錦標陳述其受僱於
      被告及工作內容之情吻合，並有丞立化工原料有限公司變
      更登記表（99年度交查字第435號卷【以下簡稱偵Ｂ卷】
      第27、28頁）存卷可稽，是此等事實可以認定。
  三、次查，告訴人盧錦標於98年7月9日因急診前往財團法人奇
      美醫院就診，住院至98年7月11日出院，經醫生診斷結果
      ，其受有左手腕撕裂傷併神經肌腱斷裂之傷害一情，除據
      證人盧錦標於本院證述在卷外（本院卷第103項背面），
      亦有該醫院診斷證明書2紙存卷可考（偵Ａ卷第20頁），
      是告訴人盧錦標於98年7月9日因故受有前述傷害一情，同
      可認定。
  四、被告林傳欣雖辯稱其不知道盧錦標之傷勢是否確為玻璃割
      傷云云，然查：
    （一）告訴人盧錦標前述傷勢確係遭自丞立公司倉庫門口鋁
          門上掉落之玻璃所割傷一情，已據證人盧錦標於本院
          審理時結證明確（本院卷第103頁）。
    （二）證人即目擊證人鄭榮宗到庭證稱：伊當日騎腳踏車經
          過丞立公司倉庫門口，看到一個人（即盧錦標）剛好
          從丞立公司倉庫門口出來，伊問盧錦標是否被玻璃割
          到，該人回答「是」，伊看到鋁門玻璃破掉，還看到
          玻璃碎片，就幫盧錦標致電召集救護車等語（本院卷
          第210至121頁）。經核證人鄭榮宗與被告或告訴人盧
          錦標均素不相識，要無偏頗被告或告訴人任何一方之
          理，其證詞實堪採信。而依其所述狀況，盧錦標當日
          應係遭丞立公司倉庫現場玻璃破裂無訛。
    （三）況證人盧錦標於98年7月9日遭玻璃割傷後，隨即致電
          予被告之子林培烜，將其手腕遭玻璃割傷一情告訴林
          培烜，且被告隨即於當日下午前往醫院探視盧錦標等
          節，亦經被告迭於警詢及本院審理時供述明確（偵Ａ
          卷第9頁、本院卷第124頁），而盧錦標與被告於當時
          為主僱關係，亦無任何糾紛、仇隙，衡情一節，亦為
          被告是認在卷（本院卷第124頁正面），盧錦標當無
          預為將來訴訟而於事發當時即對被告告謊稱係遭丞立
          公司倉庫門口鋁門玻璃割傷之理。由此益徵告訴人前
          開證述可以採信。綜合上情，可認盧錦標當日所受前
          述左手腕撕裂傷併神經肌腱斷裂之傷害，確係遭丞立
          公司倉庫門口落地玻璃割傷之情，已堪認定。被告辯
          稱其不知盧錦標所受之傷勢是何原因造成，顯屬無稽
          ，要無可採。
  五、被告林傳欣復辯稱丞立公司倉庫門口落地鋁門可以順利推
      動，並無盧錦標所述無法推動及軌道鏽蝕之情況云云，查
      ：
    （一）本院於100年3月10日至丞立公司倉庫門口勘驗結果，
          丞立公司倉庫係位於臺南市○○路路邊之房屋，而該
          鋁門即該屋1樓之落地式鋁門，面臨臺南市○○路，
          現場標示證人盧錦標當日所推動之鋁門為編號1鋁門
          ，編號1鋁門旁另有1扇鋁門，經標示為編號2鋁門。
          丞立公司倉庫1樓靠近鋁門附近，堆放甚多塑膠桶；
          鋁門軌道積滿油污，且愈靠近塑膠桶處（即編號2鋁
          門處），油污堆積愈多，編號1鋁門下方之軌道旁，
          亦佈滿髒污油漬；編號1鋁門下方有2個滑輪，該2個
          滑輪擋板均有鏽蝕之情形，其中一個鏽蝕情形甚為嚴
          重，且以手推動時，轉動不順等情，業經本院於100
          年3月10日至上址勘驗明確，有勘驗筆錄及相片存卷
          可查（見本院卷第62、66頁）。
    （二）盧錦標受雇於被告，除擔任貨運司機外，並應在臺南
          市○○區○○路2段283號清洗丞立公司堆放在該處之
          塑膠桶一節，已如前述，酌以被告於本院審理時供稱
          「鋁門軌道上之油污是盧錦標長年未清洗」等語（本
          院卷第125頁），可知丞立公司於上址堆放之塑膠桶
          內有許多髒污油漬殘留，且因此前述鋁門軌道才會有
          許多髒污油漬殘留，再參以且丞立公司倉庫係面臨車
          流甚多之馬路，每日灰塵、汽機車油煙排放之煙塵，
          均會加重該鋁門軌道塵垢之堆積。即便編號1鋁門因
          告訴人盧錦標經常需持塑膠桶進出洗滌，以致可能較
          編號2鋁門容易推動，然編號1鋁門與編號2鋁門均面
          臨臺南市○○路，且髒污之塑膠桶又存放在鋁門旁，
          渠等遭油漬污染之程度應相去不遠。此由前述編號1
          鋁門下方2個滑輪之擋板均有鏽蝕之情形即可明瞭。
    （三）編號1鋁門下方有2個滑輪，該2個滑輪擋板均有鏽蝕
          之情形編號1鋁門旁另有1扇鋁門（下稱編號2鋁門）
          ，法官於現場勘驗當場親自推動該編號2鋁門時，發
          出刺耳之磨擦聲，且鋁門框滑出軌道之外，此亦有勘
          驗筆錄及相片存卷可查（見本院卷第62、70頁）。
    （四）本院於上址勘驗時，經告訴人盧錦標推動編號1鋁門
          ，雖可很順利推動，而無告訴人盧錦標所稱脫軌或卡
          住無法推動之情況，然此操作情形與現編號2之鋁門
          推動情形差異甚大，實有違常理（蓋編號2鋁門顯示
          無法順利推動，且鋁門框滑出軌道之情況，方屬鋁門
          旁堆置許多髒污之塑膠桶及臨大馬路之客觀地理環境
          下可能發生之情形）；反之，證人盧錦標所述，其於
          98年7月9日推動編號1鋁門時，該鋁門推動之情形並
          非如此，而係如編號2鋁門推動之狀況，較符合常理
          。再者，被告於本院審理時亦自承其於本案事發後，
          已自行找玻璃行前來重新裝設玻璃，是該鋁門既經過
          更換玻璃而重新使用，當已修復至可以使用之狀態，
          即不可能有如本件案發當時之無法推動情形發生，乃
          當然之理。
    （五）綜上，當非可因本院100年3月10日勘驗現場當日，編
          號1鋁門係處於可順利推動之情形，即遽然據為有利
          被告認定之依據。反之，依本院現場勘驗編號1鋁門
          下方滑輪擋板鏽蝕之程度、編號2鋁門推動時有滑脫
          軌道以及無法推動並產生刺耳聲音，暨鋁門軌道旁有
          油污及附近有髒污之塑膠桶存放等情形以觀，應以證
          人盧錦標於本院審理時所證，編號1鋁門時因推動困
          難而震動，其上之玻璃因而掉落，傷及其手腕等情，
          與現場勘驗狀況相符，堪以認定。被告前開所辯，顯
          與事實不符，要無足取。
  六、按刑法上之過失犯，以行為人對於結果之發生應注意並能
      注意而不注意為成立要件；又不作為犯之成立，除須具備
      構成要件該當結果之發生、不為期待行為、不作為與結果
      間有因果關係、防止結果發生之事實可能性等客觀構成要
      件要素外，尚要求行為人具有「保證人地位」，即行為人
      須在法律上對於結果之發生負有防止之作為義務者，始足
      當之（構成保證人地位之法律理由，並不以法律設有明文
      規定之義務為限，最高法院31年2324號判例要旨參照）；
      又按按雇主對於勞工就業場所之通道、地板及其他為保護
      勞工健康及安全設備應妥為規劃，並採取必要之措施；雇
      主對於勞工工作場所之通道、地板、階梯，應保持不致使
      勞工跌倒、滑倒、踩傷等之安全狀態，或採取必要之預防
      措施，勞工安全衛生法第5條第2項、勞工安全衛生設施規
      則第21條均定有明文。據被告所供，丞立公司倉庫乃被告
      之岳父自債務人處承受後，提供被告所開設丞立公司所使
      用，而被告於96年間在該處開設丞立公司時，僅重新裝設
      落地鋁門，並未重新舖設鋁門軌道，且自是時起，被告即
      未曾保養該鋁門、鋁門軌道或更換該鋁門（本院卷第123
      、124頁），是該鋁門裝設超過2年，鋁門軌道年代更為久
      遠，且均未曾保養一情，足以認定。被告林傳欣係丞立公
      司之實際負責人，對於原應注意工作環境之安全維護，定
      期保養鋁門，以避免鋁門因鏽蝕而難以推動及因年久失修
      而玻璃容易脫落，亦應注意雇主對於勞工就業場所之通道
      、地板、安全設備應保持良好、不致使勞工通行時發生危
      險之安全狀態，或採取必要之措施，而依客觀情事，亦無
      不能注意之情形，竟疏於注意，未曾保養鋁門，且被告亦
      無不能注意之情形，惟被告竟未定期保養該鋁門，防止該
      鋁門堆積油污而難以推動，被告顯然對於告訴人所受之上
      開傷害負有過失責任，且告訴人受傷之結果與被告之過失
      行為間認有相當因果關係。
  七、綜上，被告林傳欣所辯均無可採，本件事證已臻明確，被
      告之犯行堪以認定。
  八、至被告林傳欣雖聲請傳喚證人即丞立公司倉庫之房屋仲介
      鍾元駿及其子林培烜，欲證明丞立公司倉庫門口落地鋁門
      自96年迄今均正常運作，無損壞、輪軸鏽蝕難以推動之狀
      況，然丞立公司倉庫門口落地鋁門有輪軸鏽蝕難以推動之
      狀況，業經證人盧錦標證述及本院至現場勘驗明確，被告
      前開調查證據之聲請，核無必要，附此敘明。
參、論罪科刑：
  一、核被告林傳欣所為，係犯刑法第284條第2項前段之業務過
      失致傷害罪。
  二、爰審酌被告林傳欣在丞立公司倉庫鋁門附近擺設髒污之塑
      膠桶，未注意保養該鋁門處於容易推動之狀態，致發生告
      訴人受有左手腕撕裂傷併神經肌腱斷裂之傷害，多次住院
      及復健治療，影響告訴人健康及日後生活，並仍需繼續進
      行醫治復健，告訴人所受之身心痛苦，難以磨滅，損害非
      輕，暨被告否認犯行，案發迄今，尚未與告訴人成立和解
      等一切情狀，量處被告有期徒刑4月，並依法諭知易科罰
      金之折算標準算。
肆、據上論斷，應依刑事訴訟法第299條第1項前段，刑法第284
    條第2項前段、第41條第1項，刑法施行法第1條之1第1項、
    第2項前段，判決如主文。
本案經檢察官陳尹捷到庭執行職務。
中    華    民    國   100    年    5     月    31    日
                  刑事第九庭  法  官  莊玉熙
以上正本證明與原本無異。
如不服本判決應於收受本判決後10日內向本院提出上訴書狀，並
應敘述具體理由。其未敘述上訴理由者，應於上訴期間屆滿後20
日內向本院補提理由書狀（均須按他造當事人之人數附繕本）「
切勿逕送上級法院」。
                              書記官  余富誠
中    華    民    國   100    年    5     月    31    日
附錄本件論罪科刑法條：
刑法第284條第2項：
從事業務之人，因業務上之過失傷害人者，處一年以下有期徒刑
、拘役或一千元以下罰金，致重傷者，處三年以下有期徒刑、拘
役或二千元以下罰金。